【裁判字號】    95,訴,1048
【裁判日期】    951229
【裁判案由】    損害賠償
【裁判全文】
臺灣桃園地方法院民事判決              95年度訴字第1048號
原      告  財團法人汽車交通事故特別補償基金
法定代理人  乙○○
訴訟代理人  丙○○
            丁○○
            甲○○
被      告  戊○○
                      號
上列當事人間請求損害賠償事件，於民國95年12月15日辯論終結
，本院判決如下：
    主  文
原告之訴駁回。
訴訟費用由原告負擔。
    事  實
甲、原告部分：
壹、聲明：
    被告應給付原告新台幣（下同）150 萬元，及自支付命令送
    達之翌日起至清償日止，按年息5%計算之利息。
貳、陳述：
一、緣被告駕駛KB-8003 號自小客車（下稱系爭車輛），於民國
    94年3 月20日下午4 時45分許，停放於台北縣樹林市○○○
    路旁（堤樹幹194 號前，下稱本件肇事地點），適騎乘車號
    PK5-481 號重型機車（下稱被害人機車）之訴外人呂紹裕，
    撞擊系爭車輛而死亡。本件車禍事故由台北縣政府警察局樹
    林分局交通分隊處理在案。
二、本件事故因被告所有之系爭車輛未投保強制汽車責任險，為
    保障車禍事故之受害人，原告依強制汽車責任保險法（下稱
    強保法）第40條第1 項第2 款之規定，受呂紹裕遺屬之請求
    ，業已補償150 萬元。又被告未依強保法第6 條之規定投保
    強制汽車責任保險，依強保法第42條第2 項，原告得於前述
    補償範圍內，代位行使呂紹裕遺屬對於被告之損害賠償請求
    權，故原告得向被告求償150 萬元。
參、證據：提出台北縣政府警察局道路交通事故證明書、財團法
    人汽車交通事故特別補償基金補償金額理算書、汽車交通事
    故特別補償金收據暨行使代位權告知書、臺灣板橋地方法院
    檢察署相驗屍體證明書各乙件為證。
乙、被告方面：
壹、聲明：如主文所示。
貳、陳述：
    關於本件交通事故，被告業經板橋地檢署95年度偵緝字第16
    48號不起訴處分在案，且真正的侵權行為人係訴外人王俊傑
    ，並非被告。
參、證據：提出臺灣板橋地方法院檢察署刑事證人傳票乙張為證
    。
丙、本院依職權向台北縣政府警察局樹林分局調閱本件交通事故
    案調查卷宗。
    理  由
一、原告主張：訴外人即被害人呂紹裕於前開時地，因騎乘被害
    人機車撞擊被告所有而停放於路旁之系爭車輛之交通事故而
    死亡，被告就其所有之系爭車輛並未投保汽車強制責任險，
    伊並依呂紹裕繼承人之請求而補償死亡給付150 萬元等之事
    實，業據提出台北縣政府警察局道路交通事故證明書、財團
    法人汽車交通事故特別補償基金補償金額理算書、汽車交通
    事故特別補償金收據暨行使代位權告知書、臺灣板橋地方法
    院檢察署相驗屍體證明書各乙件為證，並經本院依職權向台
    北縣政府警察局樹林分局調閱本件交通事故案調查卷宗查核
    無誤，且為被告到庭所不爭執，堪信屬實。
二、原告復主張：依強保法依42條第2 項之規定，因被告未投保
    強制汽車責任險，伊得於補償範圍內，代位行使呂紹裕繼承
    人對被告之損害賠償請求權，故伊得請求被告給付150 萬元
    等語，則為被告所否認，並以其並非本件交通事故之肇事人
    等語置辯。經查：
  (一)按汽車交通事故發生時，請求權人因事故汽車為未保險汽車
    未能依本法規定向保險人請求保險給付者，得於本法規定之
    保險金額範圍內，向特別補償基金請求補償。又特別補償基
    金於給付補償金額後，得代位行使請求權人對於損害賠償義
    務人之請求權。但其所得請求之數額，以補償金額為限。強
    保法第40條第1 項第2 款、第42條第2 項分別定有明文。是
    依上開規定，原告於給付補償金後，於給付金額內所得行使
    者，乃係代位取得之汽車交通事故損害賠償權利人對於損害
    賠償義務人之損害賠償請求權，則原告自應以對於本件汽車
    交通事故負有過失責任之人為請求之對象，始為適法。
  (二)呂紹裕所撞擊停放於本件肇事地點之系爭車輛，固係被告所
    有，惟查，被告於因本件交通事故接受檢察官訊問時，堅決
    否認有何過失致死犯行，辯稱：不是其將車停在樹林市○○
    路樹堤幹194 號前，94年3 月該部小貨車在新竹埔頂路住處
    前被偷開了，其有找到開車之人是王俊傑，因為他自己跑來
    找其，其與王俊傑是同事一起工作，王俊傑跑來跟其說這件
    事時，旁邊還有訴外人舒偉源、簡鈺臻有聽到，王俊傑說有
    事情要出去，要去新莊，王俊傑說回大溪時車壞掉就丟在樹
    林那邊。車是王俊傑去年6 、7 月份開的，但事情經過太久
    不記得正確時間，王俊傑去年12月份以前還有跟其一起做過
    10個月左右，當時王俊傑開走車時有跟其說，其不肯等語。
    而被告上開辯詞，經臺灣板橋地方法院檢察署檢察官偵訊證
    人舒偉源後，互核內容相符，且該案證人即現場處理員警吳
    秋發亦證述系爭車輛停放本件肇事地點多時，手煞車未拉，
    門窗未鎖，駕駛座內堆有垃圾及灰塵等語，上開各情，有該
    署檢察官95年度偵緝字第1648號不起訴處分書乙件在卷可稽
    ，並有現場照片20幀附卷可參（見本院卷第70-72 、第51-6
    0 頁），則依系爭車輛於本件事故發生時顯然係遭人棄置之
    現況，應認被告辯稱系爭車輛於本件事故發生前即遭人偷竊
    ，並非其將系爭車輛停放於本件肇事地點等語為可採信，又
    迄至本件言詞辯論終結時，原告亦未能就系爭車輛係由被告
    於本件事發時停放於本件肇事地點之有利於己之事實舉證以
    實其說，是原告主張被告為本件交通事故之賠償義務人，伊
    得依上開規定請求被告給付150萬元云云，即屬無據。
三、從而，原告依強保法第42條第2 項之規定，請求被告給付15
    0 萬元，及自支付命令送達之翌日起至清償日止，按年息5%
    計算之利息，為無理由，應予駁回。
四、本件事證已臻明確，兩造其餘之主張、陳述及所提之證據資
    料，核與判決結果無何影響，爰不一一論述，附此敘明。
五、據上論結，本件原告之訴為無理由，依民事訴訟法第78條，
    判決如主文。
中    華    民    國    95    年    12    月    29    日
                  民事第二庭    法  官  范明達
以上正本係照原本作成
如對本判決上訴，須於判決送達後20日內向本院提出上訴狀
中    華    民    國    96    年    1     月    2     日
                                書記官  江世亨


司法院資訊處製作；財團法人民間司法改革基金會備份。
